【裁判字號】    98,交聲,1154
【裁判日期】    990128
【裁判案由】    聲明異議
【裁判全文】
臺灣臺南地方法院交通事件裁定    98年度交聲字第1154號
移送機關    交通部公路總局嘉義區監理所臺南監理站
異議人即
受處分人    甲○○
上列受處分人因違反道路交通管理處罰條例案件，對於交通部公
路總局嘉義區監理所台南監理站民國98年8月27日所為之裁決處
分（處分案號：嘉監南字第裁74-S00000000號），聲明異議，本
院裁定如下：
    主  文
異議駁回。
    理  由
一、原處分意旨略以：異議人即受處分人甲○○（下稱異議人）
    駕駛車牌號碼423-YT號營業一般小客車，於民國（下同）98
    年4月16日22時42分，在台南市○○路與西華南路之交岔路
    口，因駕車行經有燈光號誌管制之交岔路口闖紅燈，遭台南
    市警察局第二分局（下稱舉發機關）員警製單舉發，嗣經交
    通部公路總局嘉義區監理所台南監理站（下稱移送機關）以
    其違規事證明確，依道路交通管理處罰條例第53條第1項、
    第63條第1項第3款（原裁決書漏載第3款）及違反道路交通
    管理事件統一裁罰標準表之規定，裁處罰鍰新台幣5,400元
    ，並合計記違規點數3點。
二、本件聲明異議意旨略以：
  (一)台南監理機關處罰程序不合法，台南監理站至今尚未開具違
    反道路交通管理事件通知單（與舉發機關開具之舉發反道路
    交通管理事件通知單有異），進行第一階段之處罰程序剝奪
    人民憲法第16條賦予之訴訟之權利；處罰機關即逕行依違反
    道路交通省理事件統一裁罰基準及處罰細則第44條，以最高
    額逕行裁決；違反行政程序法第102條，中央法規標準法第
    11條 (法律優位原則)。
  (二)台南監理機關處罰程序不合法，嘉監南字第裁74-S00000000
    號（聲明異議狀中誤載為：嘉監南營裁字第74-S00000000號
    ）裁決書內述違規地點為台南市○○○○○路口，該路口非
    方正之十字路口，有若干弧度，站在對面之警方並不能目視
    正確辨別異議人之車輛是否於紅燈前已進入停止線，當天異
    議人之車輛紅燈前確已進入停止線，需盡速通過該路口（故
    並無闖紅燈），且台南監理站並未提供任何物證佐證如：相
    片錄影帶等證物，違反依據刑事訴訟法第154條第2項規定：
    犯罪事實應依證據認定之，無證據不得認定犯罪事實。無證
    據，不得裁定為違規，即不能認定犯罪事實。處罰機關應依
    違反道路交通管理事件統一裁罰基準及處理細則第43條規定
    ：違反道路交通管理事件之裁決，應參酌舉發違規事實、違
    反情節、稽查人員處理意見及受處分人陳述，依基準表裁處
    ，不得枉縱或偏頗等規定予以退回舉發機關（無證據），但
    卻逕行違法裁決。為此聲明異議，請求撤銷原處分等語。
三、按汽車駕駛人，行經有燈光號誌管制之交岔路口闖紅燈者，
    處新臺幣1,800元以上5,400元以下罰鍰：並記違規點數3點
    。道路交通管理處罰條例第53條第1項及第63條第1項第3款
    分別定有明文。
四、經查：
  (一)異議人遭警舉發，於98年4月16日22時42分，駕駛車牌號碼
    423-YT號營業一般小客車，在台南市○○路與西華南路之交
    岔路口，闖紅燈直行，有台南市警察局98年4月16日南市警
    交字第S00000000號舉發違反道路交通管理事件通知單1份及
    台南市警察局第二分局98年9月29日南市警二交字第0984224
    2000號函檢送違規錄影光碟1片附卷可稽。
  (二)惟異議人辯稱並無闖紅燈之行為云云，然異議人於上揭時、
    地，行經前揭路口時，遇紅燈未停仍直行等情，業經本院於
    勘驗上開舉發機關所提錄影光碟，勘驗結果：「於光碟0分1
    秒時，該路口之交通號誌已轉為紅燈；於光碟2秒時，有一
    黃色計程車駛至停止線；於光碟0分3秒時，該計程車通過停
    止線並在紅燈情況下闖越交岔路口，接著畫面顯現員警自路
    旁走出，並吹哨子示意該駕駛人停車；於畫面顯示1分34秒
    時，該黃色計程車車牌號碼為：423-YT。」由上開勘驗結果
    可知，異議人確實於紅燈情況下，駕駛上開計程車通過交岔
    路口遭舉發員警吹哨子示意停車。因此，異議人前開所辯，
    實不足採。從而，異議人之上述違規事實，應堪認定。
  (三)而本件交通違規行為係當場為警攔停舉發，但是異議人拒絕
    收受本件舉發通知單，有本件舉發通知單「收受通知聯者簽
    章欄」記載「拒簽」等語在卷可參，惟異議人雖拒絕簽收本
    件舉發通知單，然舉發員警已於98年4月16日22時47分許將
    本件舉發通知單交付異議人，並口頭告知應到案時間，有台
    南市警察局第二分局99年1月11日南市警二交字第099422030
    40號函1份附卷可稽，因此，依違反道路交通管理事件統一
    裁罰標準表第11條第1項第1款之規定，本件舉發通知單已合
    法送達異議人。又依道路交通管理處罰條例第9條第1項規定
    ：「本條例所定罰鍰之處罰，受處罰人接獲違反道路交通管
    理事件通知單後，於15日內得不經裁決，逕依第92條第3項
    之罰鍰基準規定，向指定之處所繳納結案；不服舉發事實者
    ，應於15日內，向處罰機關陳述意見；其不依通知所定期限
    前往指定處所聽候裁決，且未依規定期限繳納罰鍰結案或向
    處罰機關陳述意見者，處罰機關得逕行裁決之。」之規定可
    知，受處罰人於接獲違反道路交通管理事件通知單後，如未
    依規定期限繳納罰鍰結案，或向處罰機關陳述意見，則處罰
    機關即得直接對於該應受處罰人予以裁處。是異議人認移送
    機關仍需開立違反道路交通管理事件通知單後，始得對之裁
    決，顯係屬對於法條規定之誤認。
五、綜上所述，異議人於前揭時、地有闖紅燈之事實應堪認定，
    移送機關據以援引道路交通管理處罰條例第53條第1項、第
    63條第1項第3款及違反道路交通管理事件統一裁罰標準表等
    規定，裁處異議人罰鍰新台幣5,400元，記違規點數3點，核
    無違誤或不當。從而，本件異議為無理由，應予駁回。
六、據上論斷，應依道路交通管理處罰條例第87條第2項、道路
    交通案件處理辦法第19條，裁定如主文。
中    華    民    國    99    年    1     月    28    日
                     交通法庭   法  官   陳淑勤
以上正本證明與原本無異。
如不服本裁定，應於送達後5日內，向本院提出抗告狀。
                                書記官   謝國欽
中    華    民    國    99    年    1     月    30    日

司法院資訊處製作；財團法人民間司法改革基金會備份。
